臺灣臺南地方法院民事裁定
111年度訴聲字第15號
聲  請  人  李文伶  
代  理  人  楊丕銘律師
相  對  人  李東益  

            謝秀微  
            李翔承  

上列當事人間請求塗銷所有權移轉登記等事件（本院111年度訴
字第1313號），聲請人聲請許可為訴訟繫屬事實之登記，本院裁
定如下：
    主  文
聲請人以新臺幣伍拾玖萬玖仟壹佰零肆元為相對人供擔保後，許
可就如附表所示之不動產為訴訟繫屬事實之登記。
    理  由
一、聲請意旨略以：緣如附表所示之不動產（下稱系爭不動產，
    編號1、4部分下稱系爭房地）原為相對人謝秀微即聲請人母
    親所有，因債權人向本院聲請強制執行，經本院以93年度執
    字第15278號事件受理在案，嗣聲請人於民國93年11月10日
    以新臺幣（下同）1,097,000元於拍賣程序購得，並於93年1
    2月17日登記為所有權人。詎相對人李東益、李翔承即聲請
    人胞兄及相對人謝秀微竟共同基於不法所有意圖，由相對人
    謝秀微於99年4月27日或28日竊得聲請人所有之身分證、印
    鑑章、印鑑證明及系爭不動產所有權狀正本並持之盜用、製
    作內容不實之移轉所須文書，將系爭不動產以贈與為原因移
    轉至相對人李東益、相對人李翔承名下（應有部分各半），
    並於99年5月12日完成所有權移轉登記，另相對人謝秀微、
    李翔承各自96年7月1日、111年6月30日占用系爭房地迄今，
    侵害聲請人對系爭不動產之所有權。為此，先位依民法第76
    7條、第184條第1項、第185條、第179條前段規定、備位依
    民法第179條前段規定，起訴請求相對人塗銷系爭不動產於9
    9年5月12日之所有權移轉登記、將系爭房地（起訴狀誤載為
    系爭不動產）交付聲請人，及返還使用系爭房地相當於租金
    之不當得利，並依民事訴訟法第254條第5項規定請求本院准
    予就系爭不動產為訴訟繫屬事實之登記等語。
二、按訴訟標的基於物權關係，且其權利或標的物之取得、設定
    、喪失或變更，依法應登記者，於事實審言詞辯論終結前，
    原告得聲請受訴法院以裁定許可為訴訟繫屬事實之登記；前
    項聲請，應釋明本案請求；前項釋明如有不足，法院得定相
    當之擔保，命供擔保後為登記。其釋明完足者，亦同，民事
    訴訟法第254條第5項、第6項前段、第7項分別定有明文。其
    立法目的僅在藉由將訴訟繫屬事實予以登記之公示方法，使
    第三人知悉訟爭情事，俾阻却其因信賴登記而善意取得，及
    避免確定判決效力所及之第三人受不測之損害，並無禁止或
    限制被告處分登記標的之效力，是明定得聲請發給已起訴證
    明之當事人，係指原告，且將其訴訟標的限於基於物權關係
    者；若原告起訴主張為訴訟標的之權利，其取得、喪失、設
    定、變更無須登記者，縱使其聲明之內容或請求給付之「標
    的物」為取得、喪失、設定、變更依法應經登記者（例如：
    不動產），因與上開規定之要件不符，自不能發給已起訴之
    證明（最高法院111年度台抗字第608號裁定、臺灣高等法院
    暨所屬法院103年法律座談會民事類提案第31號審查意見意
    旨參照）。又訴訟繫屬事實登記之聲請，雖未限制相對人就
    不動產之處分，然實際上仍有造成一經登記，恐無第三人願
    受讓該不動產之虞，是應認相對人因不當登記所受之損害，
    應係延後處分或利用該不動產所受之法定遲延利息損失。另
    法院依民事訴訟法第254條第7項規定，應斟酌個案情節，妥
    適酌定是否命供擔保及擔保金額，所命擔保之數額，不得逾
    越同類事件中法官於假扣押、假處分時酌定之擔保金額，此
    觀該條106年6月14日揭櫫之修正理由自明。
三、經查：
  ㈠本件聲請人主張相對人謝秀微竊得聲請人所有之身分證、印
    鑑章、印鑑證明及系爭不動產所有權狀等正本，並以不實原
    因將系爭不動產移轉至相對人李東益、相對人李翔承名下等
    情，業據其提出系爭不動產所有權狀、臺南市土地建物異動
    清冊、如附表編號4建物之建物登記第一類謄本、如附表編
    號1至3土地之土地登記第一類謄本、本院93年度執字第1527
    8號不動產權利移轉證書、原臺南縣（現改制為臺南市）鹽
    水地政事務所99年5月11日鹽登字第30250號收件之土地登記
    資料等影本各1份為證（見本院調字卷第31頁至第99頁）。
    聲請人本案先位請求塗銷所有權移轉之訴訟標的，乃民法第
    767條所有權人之物上請求權，核屬物權關係，且該權利之
    取得、設定、喪失或變更，依法應經登記，是聲請人聲請法
    院許可為本件訴訟繫屬事實之登記，與民事訴訟法第254條
    第5項所定要件並無不符，從而，聲請人之聲請，應屬有據
    。
  ㈡又聲請人固以上開資料為釋明之方法，已有相當之釋明，惟
    釋明仍有不足，本院審酌聲請人提起之塗銷所有權移轉登記
    等事件，訴訟標的價額業經本院以111年度補字第620號裁定
    核定為2,662,683元，已逾1,500,000元，得上訴第三審，則
    依據司法院頒布各級法院辦案期限實施要點規定計算，第一
    、二、三審通常程序審判案件之期限分別為1年4個月、2年
    、1年，加計裁判送達、上訴、分案等期間，認兩造本案審
    理期間約需4年6個月，依此計算，相對人因此可能遭受之損
    害為599,104元【計算式：2,662,683元×百分之5×4.5年≒599
    ,104元，小數點以下四捨五入】，爰以此金額酌定命聲請人
    為相對人供擔保後，許可為訴訟繫屬事實之登記。
四、依民事訴訟法第254條第5項、第7項，裁定如主文。
中　　華　　民　　國　　111 　年　　9 　　月　　6 　　日
                  民事第三庭    法  官　  徐安傑
附表：
編號 土地地號、建物建號 權利範圍 備註 1 臺南市○○區○○段0000地號土地 全部  2 臺南市○○區○○段0000地號土地 10,000分之144 道路 3 臺南市○○區○○段0000地號土地 10,000分之144 道路 4 臺南市○○區○○段000○號建物（門牌號碼臺南市○○區○○00號之70號房屋） 全部  
以上正本係照原本作成。
如對本裁定抗告須於裁定送達後10日內向本院提出抗告狀，並應
繳納抗告費新台幣1,000元整。
中　　華　　民　　國　　111 　年　　9 　　月　　22　　日
                                書記官　彭蜀方